【裁判字號】    95,交抗,602
【裁判日期】    950914
【裁判案由】    聲明異議
【裁判全文】
臺灣高等法院臺中分院刑事裁定         95年度交抗字第602號
抗  告  人
即受處分人  甲○○
上列抗告人即受處分人因違反道路交通管理處罰條例聲明異議案
件，不服臺灣彰化地方法院95年度交聲字第437號，中華民國 95
年7月28日所為裁定，提起抗告，本院裁定如下:
    主    文
抗告駁回。
    理    由
一、本件抗告人即受處分人原聲明異議意旨略以：(一)抗告人並未
    收到舉發違規定通知單及裁決書。(二)抗告人戶籍雖設於彰化
    縣和美鎮○○路92號，但自民國76年間起即未居住上址，而
    係居住於彰化縣和美鎮○○路○段315號（有土地所有權狀及
    使用執照、房屋稅單證明），以前戶籍地因租予他人，如有
    信件或通知單，均係房客電話通知異議人拿取，茲因房客已
    搬離近 1年，故未曾收到任何通知單、裁決書，為此聲明異
    議云云。其於本院抗告意旨仍謂其未曾接到裁決書云云。
二、惟按受處分人，不服道路交通管理處罰條例第8 條主管機關
    所為之處罰，得於接到裁決書之翌日起20日內，向管轄地方
    法院聲明異議；又依上開規定聲明異議之期間，自裁決送達
    之翌日起算，並得依法扣除在途期間及聲請回復原狀；另交
    通法庭認聲明異議不合法律上之程式或其異議權已經喪失者
    ，應以裁定駁回之，道路交通管理處罰條例第87條第1 項、
    道路交通案件處理辦法第12條、第18條前段分別定有明文。
    再按處理違反道路交通管理事件，有關文書送達之程序，依
    行政程序法之規定，違反道路交通管理事件統一裁罰基準及
    處理細則第5條定有明文。而依行政程序法第74 條規定：送
    達，不能依前2 條規定為之者，得將文書寄存送達地之地方
    自治或警察機關，並作送達通知書兩份， 1份黏貼於應受送
    達人住居所、事務所、營業所或其就業處所門首，另 1份交
    由鄰居轉交或置於該送達處所信箱或其他適當位置，以為送
    達。前項情形，由郵政機關為送達者，得將文書寄存於送達
    地之郵政機關。寄存機關自收受寄存文書之日起，應保存 3
    個月。是行政機關或郵政機關依行政程序法第74條第1 項規
    定為送達者，如於應受送達處所確已完成文書寄存於送達地
    之地方自治、警察機關或郵政機關（限郵務人員送達適用）
    ，並製作送達通知書兩份，1份黏貼於送達處所之門首，另1
    份交由鄰居轉交或置於送達處所信箱或其他適當位置時，無
    論應受送達人實際上於何時受領文書，均以寄存之日視為收
    受送達之日期，而發生送達效力。至於同條第3 項規定：寄
    存機關自收受寄存文書之日起，應保存 3個月。係就寄存機
    關保存送達文書之期限為規定，對於送達生效日期之認定，
    並無影響。另汽車所有人名稱、地址等如有變更，均應向公
    路監理機關辦理登記；汽車有各項異動，不依規定申報登記
    者，處汽車所有人新臺幣 9百元以上1千8百元以下罰鍰，道
    路交通安全規則第23條第1項、道路交通管理處罰條例第 16
    條第1項第1款分別定有明文，是汽車所有人之地址有變更時
    ，應辦理變動登記，俾便公路監理機關為交通秩序之管理，
    如未依法辦理變動登記，其不利益自應由汽車所有人承擔。
三、經查：本件抗告人甲○○係於民國 94年5月29日16時33分許
    ，駕駛車牌號碼9U-7167號自用小客車，行經省道台1線174K
    +800公尺處，因超速行駛，經臺中縣警察局交通警察隊掣單
    舉發其有「駕駛人行車速度，超過規定最高時速未滿20公里
    」之違規事實，因抗告人未於應到案日期前繳納罰鍰，原處
    分機關即交通部公路總局臺中區監理所彰化監理站乃依違反
    道路交通管理處罰條例第40條第1項、第63條第1項規定，於
    95年3月20日以彰監四字第裁64－HA0000000號裁決，對抗告
    人裁處罰鍰新臺幣 2400元、並記違規點數1點。該裁決書經
    交由郵政機關於 95年3月24日，向抗告人設於彰化縣和美鎮
    ○○路92號住所為送達，因未獲會晤應受送達人本人，亦無
    受領文書之同居人、受僱人或應受送達處所接收郵件人員，
    已將該送達文書寄存於和美郵局，並作送達通知書兩份， 1
    份黏貼於應受送達人門首， 1份置於該受送達處所信箱或其
    他適當位置，以為送達，此有交通部公路總局臺中區監理所
    彰化監理站送達證書 1紙附卷可憑。又送達地址即彰化縣和
    美鎮○○路92號住所，確為送達時抗告人之住所，有法務部
    戶役政連結作業系統之個人戶籍及遷徙紀錄資料各 1份附卷
    可查，並觀諸本件聲明異議狀記載將戶籍係設於上開東溪路
    92號至明，則若抗告人之地址有所變動，依法即應為變動登
    記，故原處分機關依上揭地址為送達，並無違誤，堪認本件
    裁決書業已符合行政程序法第74條規定為寄存送達，縱令異
    議人並未前往領取該通知書，仍自寄存之日起發生送達之效
    力。而抗告人係住於彰化縣和美鎮，與原處分機關及管轄法
    院即臺灣彰化地方法院（分別位於彰化縣花壇鄉及彰化縣員
    林鎮）非在同一鄉鎮市○○○道路交通案件處理辦法第12條
    、法院訴訟當事人在途期間標準第4條、第2條規定，其在途
    期間為 2日。是抗告人倘對上開處分不服，依上揭規定，自
    應於該裁決書合法送達之翌日即 95年3月25日起算20日，並
    扣除在途期間2日，其異議期間算至95年4月15日屆滿，因適
    逢休息日星期六，故應延展至 95年4月17日屆滿。乃抗告人
    遲至 95年5月15日始行具狀聲明異議，此有交通部公路總局
    臺中區監理所彰化監理站所蓋收文章可稽，其異議顯逾前開
    20日之法定期間，且無從命其補正。原審法院因認本件聲明
    異議已逾法定不變期間，而以本件聲明異議不合法律上之程
    式，裁定予以駁回，於法自無不合。抗告意旨仍執陳詞指摘
    原裁定不當，並無理由，應予駁回。
據上論斷，應依道路交通案件處理辦法第26條，刑事訴訟法第41
2條，裁定如主文。
中    華    民    國    95    年    9     月    14    日
              刑事第六庭  審判長法  官  李  文  雄
                                法  官  黃  永  祥
                                法  官  邱  顯  祥
上列正本證明與原本無異。
不得再抗告
                                書記官  陳  桂  芬
中    華    民    國    95    年    9     月    14    日
                                                      Ｒ


司法院資訊處製作；財團法人民間司法改革基金會備份。
